臺灣新竹地方法院民事小額判決  
110年度竹小字第577號
原      告  許益挺  



被      告  劉喜珠  
上列當事人間損害賠償事件，本院於民國110年12月14日辯論終
結，判決如下：
    主      文
被告應給付原告新臺幣肆仟柒佰柒拾伍元，及自民國一一○年十
月八日起至清償日止，按週年利率百分之五計算之利息。
原告其餘之訴駁回。
訴訟費用新臺幣壹仟元由被告負擔新臺幣貳佰陸拾柒元，餘由原
告負擔。
本判決第一項得假執行。
    事實及理由
一、原告起訴主張：被告於民國110年4月24日11時59分許，駕駛
    車牌號碼：0000-00號自用小客車在宜蘭縣冬山鄉鹿梅路600
    巷口處，因倒車不慎，撞擊原告所有並由原告駕駛之車牌號
    碼：000-0000號自用小客車（下稱系爭車輛），致系爭車輛
    受損，系爭車輛經送交車廠估價後，修復費用為新臺幣（下
    同）17,844元（含零件9,138元、工資4,787元、烤漆3,919
    元），爰依民法第184條、第191條之2規定提起本件訴訟等
    語。並於本院聲明：被告應給付原告17,844元，及自起訴狀
    繕本送達翌日起至清償日止，按週年利率百分之5計算之利
    息。
二、被告則以：伊車輛的後保險桿是塑膠材質，只是輕輕碰撞而
    已，碰到原告車輛車牌沒有受損，依照經驗判斷伊的後保險
    桿沒有損傷，為何原告的車子有這麼多損傷。伊認為損害賠
    償是有比例原則的，有什麼證據力可以請求刮傷或擦傷是這
    次事故造成的。而且維修單上面技師也沒有簽名，所以伊懷
    疑原告的車輛沒有受損，也應該不需要送修。又依道路交通
    安全規則第94條規定，同一車道行駛除擬超車外，後車與前
    車應保持可煞車的距離，但原告並未保持安全距離，所謂的
    安全距離就是3秒內可以煞車的距離，當時現場限速是50公
    里，且現場是單行道，並沒有路權問題，限速應該是要比50
    公里更低，而依照行車紀錄器來看，原告並沒有保持安全距
    離。伊當時是要左轉，伊的車速很慢，而且當時伊有先煞車
    ，查看過後照鏡後才自然倒退，後來撞擊後伊有下車查看，
    也有請原告打開引擎蓋，引擎蓋是可以打開的，而且看起來
    也都沒有任何受損等語。並於本院聲明：原告之訴駁回。
三、本院之判斷：
（一）原告主張被告於110年4月24日11時59分許，駕駛車牌號碼
      0000-00號自用小客車在宜蘭縣冬山鄉鹿梅路600巷口處，
      因倒車不慎，撞擊原告所有並由原告駕駛之系爭車輛，致
      系爭車輛受損之事實，業據其提出與所述相符之宜蘭縣政
      府警察局羅東分局廣興派出所道路交通事故當事人登記聯
      單、估價單、行車執照等件影本為證（見臺灣桃園地方法
      院110年度壢小字第1116號卷第4至8頁），並有宜蘭縣政
      府警察局羅東分局110年5月26日警羅交字第1100014156號
      函及110年5月27日警交字第1100028902號函檢送本件事故
      之現場圖、調查紀錄表、照片黏貼紀錄表、初步分析研判
      表（見上開桃院卷第12至21頁）在卷可稽。
（二）按汽車倒車時，應依下列規定：一、在設有彎道、狹路、
      坡路、狹橋、圓環、隧道、單行道標誌之路段或鐵路平交
      道、快車道、大眾捷運系統車輛共用通行交岔路口且為大
      眾捷運系統車輛導引路線上等危險地帶，不得倒車。但因
      讓車、停車或起駛有倒車必要者，不在此限。二、應顯示
      倒車燈光或手勢後，謹慎緩慢後倒，並應注意其他車輛及
      行人。道路交通安全規則第110條第1、2款分別定有明文
      。經查，被告於事故發生當時欲自上述地點倒車，本應注
      意上開規定，謹慎緩慢倒退，並無不能注意之情事，竟未
      注意及此，未以謹慎之態度，緩慢倒車，且未注意其後方
      停有原告所有之系爭車輛，即貿然倒車致發生本件碰撞，
      被告就本件車禍發生顯有過失，原告則無過失，且原告所
      有系爭車輛之損壞與被告之過失行為間具有相當因果關係
      。則被告就本件肇事應負過失侵權行為責任，堪以認定。
      至被告辯稱原告並沒有保持安全距離等語。惟查：
　　　被告前已主張現場為單行道，依前揭規定，不得倒車，且
      原告於警詢稱：「我當時駕駛自小客車鹿梅路要直行往斑
      比山丘（梅林路）方向，直走時前方有台自小客車突然停
      下來，我也跟著停下來，對方前車直接倒退要左轉，就撞
      上我的車。」等語，顯示當時原告已停等，係被告倒車時
      沒有注意到後方有系爭車輛，才會撞擊系爭車輛，被告前
      揭辯稱足不可採。
（三）次按不法毀損他人之物者，被害人得請求賠償其物因毀損
      所減少之價值，民法第196條定有明文。又物被毀損時，
      被害人除得依據民法第196條請求賠償外，並不排除民法
      第213條至第215條之適用，依民法第196條請求賠償物被
      毀損所減少之價額，得以修復費用為估定之標準，但以必
      要者為限（例如：修理材料以新品換舊品，應予折舊），
      亦有最高法院77年度第9次民事庭會議決議、同院73年度
      台上字第1574號判決意旨可資參照。查，被告因前開過失
      肇致本件車禍，並致原告所有系爭車輛受有損害等情，已
      如前述，被告自應就系爭車輛之損害負賠償責任。
（四）原告主張系爭車輛因本件車禍受損，估計修復費用為17,8
      44元（含零件9,138元、工資4,787元、烤漆3,919元），
      固經原告提出估價單為證。然經本院函詢修車廠即匯豐汽
      車股份有限公司中園分公司（下稱匯豐汽車公司），以警
      局所附系爭車輛車損照片與上開估價單所示維修項目之相
      關維修內容為何，並請說明維修之必要性。經該公司函覆
      稱：第1、2、3、4項因前保險桿變形故更換。第5、6、7
      、9、11項可拆下後檢視受損狀況再確認是否更換等語，
      有該公司110年11月12日陳報函（見本院卷第31至35頁）
      可按。經核上開估價單所列第1至4項修復項目與系爭車輛
      受損之情形相符，堪認確係修復系爭車輛所必要，維修費
      用為8,676元（其中含工資1,134元、烤漆3,207元、零件4
      ,335元），而上開估價單所列第5、6、7、9、11項維修項
      目無法確定以更換方式維修，故原告請求此部分之維修費
      用應屬無據。
（五）又系爭車輛係於103年1月出廠，有系爭車輛之行車執照影
      本附卷可憑（見上開桃院卷第8頁），至本件肇事發生時
      （即110年4月24日）已有7年4個月之使用期間，依前揭說
      明，依前揭說明，以新品換舊品而更換之零件，自應予以
      折舊，本院依行政院公布之固定資產耐用年數表及固定資
      產折舊率表，採定率遞減法計算其折舊，即自用小客車耐
      用年數5年，每年折舊率千分之369，但其最後1年之折舊
      額，加歷年折舊累計額，其總和不得超過該資產成本額之
      10分之9，經核系爭車輛使用年數已逾5年，故以5年計，
      而依前述，系爭車輛受損後，其必要之修復費用為上開估
      價單所列第1項至第4項維修項目共計8,676元（其中含工
      資1,134元、烤漆3,207元、零件4,335元），零件費用扣
      除折舊金額後為434元（計算式：4,335×1/10＝434，小數
      點以下四捨五入），加計前開工資1,134元及烤漆3,207元
      ，則系爭車輛之修復費用應為4,775元（計算式如下：434
      ＋1,134＋3,207＝4,775）。
（六）末按給付無確定期限者，債務人於債權人得請求給付時，
      經其催告而未為給付，自受催告時起，負遲延責任。其經
      債權人起訴而送達訴狀，或依督促程序送達支付命令，或
      為其他相類之行為者，與催告有同一之效力；遲延之債務
      ，以支付金錢為標的者，債權人得請求依法定利率計算之
      遲延利息；應付利息之債務，其利率未經約定，亦無法律
      可據者，週年利率為百分之5，民法第229條第2項、第233
      條第1項前段、第203條分別定有明文。本件被告應負之前
      揭損害賠償義務，並無確定期限，依前開規定，原告請求
      被告自起訴狀繕本送達之翌日即110年10月8日起按週年利
      率百分之5給付遲延利息，亦屬有據。
四、綜上所述，原告依侵權行為之法律關係，請求被告賠償4,77
    5元，及自110年10月8日起至清償日止，按週年利率百分之5
    計算之利息，為有理由，應予准許，逾此部分之請求，為無
    理由，應予駁回。又本件係適用小額訴訟事件為被告部分敗
    訴之判決，就原告勝訴部分應依職權宣告假執行，並於判決
    時確定訴訟費用額如主文第3項所示之金額。
五、本件事證已臻明確，兩造其餘之攻擊防禦方法及所提之證據
    ，經本院審酌後，認與判決結果不生影響，爰毋庸一一論述
    ，併此敘明。
據上論結，本件原告之訴為一部有理由，一部無理由，依民事訴
訟法第436條之23、第436條第2項、第79條、第436條之19第1項
、第436條之20，判決如主文。
中　　華　　民　　國　　111 　年　　1 　　月　　4 　　日
                  新竹簡易庭    法  官  邱玉汝
以上正本證明與原本無異。
如對本判決上訴，非以判決違背法令為理由不得為之，且須於判
決送達後20日內向本院提出上訴狀，並記載上訴理由；如委任律
師提起上訴者，應一併繳納上訴審裁判費。
中　　華　　民　　國　　111 　年　　1 　　月　　4 　　日
                                書記官  陳筱筑